【裁判字號】    99,易,629
【裁判日期】    991111
【裁判案由】    詐欺
【裁判全文】
臺灣高雄地方法院刑事判決               99年度易字第629號
公  訴  人  臺灣高雄地方法院檢察署檢察官
被      告  潘煒騏
上列被告因詐欺案件，經檢察官提起公訴（99年度偵字第3488號
、第3489號）及移送併案審理(98 年度偵字第12610 號) ，本院
判決如下：
    主  文
潘煒騏幫助犯詐欺取財罪，處拘役伍拾玖日，如易科罰金，以新
臺幣壹仟元折算壹日。
    事  實
一、潘煒騏可預見依一般常情，取得他人金融帳戶與財產犯罪等
    不法行為間常有密切之關聯，竟仍基於縱使自己所交付之金
    融帳戶，遭詐欺集團利用為詐欺取財之工具，亦不違其本意
    之幫助詐欺取財不確定故意，於民國98年5 月1 日至98年6
    月16日間某日，在不詳地點，將其向第一商業銀行（下稱第
    一銀行）赤崁分行所開立帳號：00000000000 號帳戶之提款
    卡及密碼交予真實姓名年籍均不詳之詐欺集團成年成員，嗣
    該詐欺集團成年成員及其所屬犯罪集團之成年成員，即共同
    意圖為自己不法之所有，基於詐欺取財之犯意聯絡，分別於
    下述時地，為下列行為：
  (一)於98年6 月18日晚間7 時許，由該詐欺集團某成年成員撥打
    電話予李心瑜，佯稱其4 月份在富邦MOMO台網路購買塑身衣
    ，因會計人員作業疏失，輸入成12期分期付款，每期新臺幣
    （下同）1,200 元，欲幫忙刪除設定云云，隨後，該詐欺集
    團成年成員即假冒永豐商業銀行人員，撥打電話予李心瑜，
    佯稱：需至深坑農會操作提款機取消設定云云，致李心瑜不
    查陷於錯誤，於同日晚間7 時26分許，持金融卡至臺北縣深
    坑鄉○○街8 號深坑農會裝設之ATM 操作，提領5 萬元，復
    依指示於同日晚間8 時42分許，至臺北市○○區○○路2 段
    64號國立政治大學內由第一銀行裝設之ATM ，將5 萬元存入
    潘煒騏上開帳戶內，旋遭提領一空，李心瑜匯款後察覺有異
    ，旋報警處理，始循線查悉上情。
  (二)又於98年6 月18日晚間8 時23分許，由某詐欺集團成年成員
    假冒MOMO台會計名義，撥打電話予施佩君，以其於98年4 月
    11日有向MOMO台購買1 對枕頭，費用是1,160 元，因會計帳
    務作錯，導致每個月會自台新銀行信用卡固定扣款1,160 元
    ，共12期為由，要求施佩君提供台新商業銀行股份有限公司
    （下稱台新銀行）之客服電話，施佩君不疑有他，告知台新
    銀行之客服電話00-00000000 號後，該詐欺集團成年成員旋
    假冒台新銀行人員撥打電話予施佩君，佯稱：需至附近操作
    提款機以取消自動扣款云云，致施佩君不查陷於錯誤，於同
    日不詳時間，持金融卡至臺北縣中和市○○路190 之2 號中
    華郵政股份有限公司（下稱中華郵政公司）裝設之ATM 操作
    ，而轉帳9,989 元至潘煒騏上開帳戶內，旋遭提領一空，施
    佩君匯款後察覺有異，旋報警處理，始循線查悉上情。
  (三)於98年6 月18日某時，由該詐欺集團某成年成員撥打電話予
    鄒美英，自稱係慶豐銀行洪小姐，並佯以鄒美英之慶豐銀行
    信用卡因作業疏忽致多刷1 筆金額為由，要求鄒美英前往第
    一銀行辦理取消付款，鄒美英信以為真，遂依指示於同日晚
    間9 時23分許，將其中1 筆21,000元匯至潘煒騏上開帳戶內
    ，鄒美英匯款後察覺有異，旋報警處理，始循線查悉上情。
二、案經李心瑜訴由臺南市警察局第三分局、施佩君訴由臺南市
    政府警察局第二分局報告臺灣臺南地方法院檢察署檢察官呈
    請臺灣高等法院檢察署檢察長核轉臺灣高雄地方法院檢察署
    檢察官偵查起訴，及鄒美英訴由宜蘭縣政府警察局宜蘭分局
    報告臺灣臺南地方法院檢察署檢察官移送併案審理。
    理  由
壹、證據能力部分：
    按除法律另有規定外，實施刑事訴訟程序之公務員因違背法
    定程序取得之證據，其有無證據能力之認定，應審酌人權保
    障及公共利益之均衡維護；被告以外之人於審判外之言詞或
    書面陳述，除法律有規定者外，不得作為證據；又被告以外
    之人於審判外之陳述，雖不符合同法第159 條之1 至第159
    條之4 之規定，但經當事人於審判程序同意作為證據，法院
    審酌該言詞陳述或書面陳述作成時之情況，認為適當者，亦
    得為證據；當事人、代理人或辯護人於法院調查證據時，知
    有第159 條第1 項不得為證據之情形，而未於言詞辯論終結
    前聲明異議者，視為有前項之同意，刑事訴訟法第158 條之
    4 、第159 條第1 項、第159 條之5 分別定有明文。本判決
    下列所引用之各項供述及非供述證據，當事人均不爭執各該
    證據之證據能力，且迄本院言詞辯論終結前亦均未就該等證
    據之證據能力聲明異議，本院審酌此等證據資料取得及製作
    時之情況，尚無違法不當及證明力明顯過低之瑕疵，以之作
    為證據應屬適當，揆諸前開規定，應認下列證據資料依法均
    具有證據能力，均得作為本案證據，先予敘明。
貳、認定犯罪事實所憑證據：
一、訊據被告潘煒騏於本院審判期日中就上開犯罪事實坦承不諱
    ，核與證人即告訴人李心瑜、施佩君、鄒美英於警詢中之指
    述相符( 見臺南市警察局第三分局刑案偵查卷【下稱警一卷
    】第9 頁至第11頁、臺南市警察局第二分局刑案偵查卷【下
    稱警二卷】第2 頁至第4 頁、宜蘭縣政府警察局宜蘭分局刑
    案偵查卷【下稱警三卷】第1 頁至第2 頁) ，此外，復有第
    一商業銀行赤崁分行98年7 月3 日（九八）一赤崁字第132
    號函暨所附潘煒騏之帳號00000000000 號帳戶之開戶基本資
    料及交易明細資料( 見警一卷第21頁至第25頁) 、臺北縣政
    府警察局中和第二分局員山派出所受理詐騙帳戶通報警示簡
    便格式表、金融機構聯防機制通報單各1 紙( 見警二卷第6
    頁至第7 頁) 、告訴人李心瑜提出之第一銀行匯款單據1 紙
     (見警一卷第26頁) 、告訴人鄒美英提出之第一銀行匯款單
    據1 紙( 見警三卷第13頁) 、勞工保險局99年10月18日保承
    資字第0991 0432880號函1 紙及函附被保險人投保資料表1
    份( 見本院易字卷第47頁至第48頁) 等在卷可佐，足認被告
    出於任意性之自白與事實相符。是本案事證明確，被告犯行
    洵堪認定，應予依法論科。
二、按刑法上之幫助犯，係對於犯罪與正犯有共同之認識，而以
    幫助之意思，對於正犯資以助力，而未參與實施犯罪之行為
    者而言（最高法院88年度台上字第1270號判決要旨參照）。
    是以，如未參與實施犯罪構成要件之行為，且係出於幫助之
    意思提供助力，即屬幫助犯，而非共同正犯。查被告將其以
    個人名義申辦之上開帳戶之提款卡、密碼，提供予真實姓名
    年籍不詳之詐騙集團成年成員用以詐騙被害人李心瑜、施佩
    君、鄒美英等3 人，致渠等3 人陷於錯誤而詐得金錢，係基
    於幫助該成員用以詐騙他人財物之犯意，而未參與詐欺取財
    之構成要件行為。從而，上開詐欺集團成員施以詐術，使被
    害人陷於錯誤而為匯款，係犯刑法第339 條第1 項之詐欺取
    財罪。核被告所為，則犯刑法第30條第1 項前段、第339 條
    第1 項之幫助詐欺取財罪。被告以一幫助行為，提供上開門
    號幫助他人先後遂行3 次詐欺取財犯行，為一行為觸犯數罪
    名，係同種想像競合犯，應依刑法第55條規定論以一幫助詐
    欺罪。再被告基於幫助之意思，為非屬詐欺取財之構成要件
    行為，為幫助犯，爰依刑法第30條第2 項之規定，按正犯之
    刑減輕之。至於聲請移送併辦部分之犯罪事實，雖未據檢察
    官起訴，然被害人鄒美英遭詐騙金錢部分，因與本案起訴部
    分具想像競合之裁判上1 罪關係，為同一案件，本院自得併
    予審究，附此敘明。
三、爰審酌被告恣意提供個人帳戶供犯罪集團使用，助長財產犯
    罪之風氣，徒增犯罪偵查之困難程度，增加被害人尋求救濟
    之困難，並擾亂金融交易往來秩序，危害社會正常交易安全
    ，所為實屬不該；惟念及其並無前科，素行尚佳，暨其犯後
    於警詢、偵查及本院準備程序中均未完全坦認犯行，直至審
    判期日始就上開犯行坦承不諱等情，以及犯罪之手段、情節
    ，幫助詐得之金額等一切情狀，量處如主文所示之刑，並斟
    酌其教育程度為專科畢業、家庭經濟狀況小康等情( 見警詢
    筆錄受詢問人教育程度及家庭經狀況欄) ，諭知如主文所示
    易科罰金之折算標準，以資懲儆。
據上論斷，應依刑事訴訟法第299 條第1 項前段，刑法第339 條
第1 項，第30條第1 項前段、第2 項、第55條、第41條第1 項前
段，刑法施行法第1 條之1 第1 項、第2 項前段，判決如主文。
本案經檢察官劉慕珊到庭執行職務。
中    華    民    國    99    年    11    月    11    日
                    刑事第十四庭審判長  法  官  陳銘珠
                                        法  官  李俊霖
                                        法  官  謝琬萍
上正本證明與原本無誤。
如不服本判決，應於判決送達後10日內，向本院提出上訴狀。
中    華    民    國    99    年    11    月    11    日
                                        書記官  董明惠
附錄本案論罪科刑之法條
中華民國刑法第339條
意圖為自己或第三人不法之所有，以詐術使人將本人或第三人之
物交付者，處5年以下有期徒刑、拘役或科或併科1千元以下罰金
。
以前項方法得財產上不法之利益或使第三人得之者，亦同。
前二項之未遂犯罰之。

司法院資訊處製作；財團法人民間司法改革基金會備份。
